【裁判字號】    98,上訴,2896
【裁判日期】    980731
【裁判案由】    違反槍砲彈藥刀械管制條例
【裁判全文】
臺灣高等法院刑事判決                98年度上訴字第2896號
上  訴  人  臺灣桃園地方法院檢察署檢察官
被      告  甲○○
                      之1
上列上訴人因被告違反槍砲彈藥刀械管制條例案件，不服臺灣桃
園地方法院九十八年度訴字第四五三號，中華民國九十八年五月
二十六日第一審判決（起訴案號：臺灣桃園地方法院檢察署九十
七年度偵字第一五九○九號），提起上訴，本院判決如下：
    主  文
上訴駁回。
    理  由
一、依刑事訴訟法第三百五十條、第三百六十一條、第三百六十
    二條、第三百六十七條規定，不服地方法院之第一審判決而
    上訴者，須提出上訴書狀，並應敘述具體理由，為上訴必備
    之程式；其所提出之書狀未敘述上訴理由，或僅曾以言詞陳
    述上訴理由者，均應於上訴期間屆滿後二十日內補提理由書
    於第一審法院。第一審法院經形式審查，認逾期未補提上訴
    理由者，應定期間先命補正；逾期未補正者，為上訴不合法
    律上之程式，應以裁定駁回。倘已提出上訴理由，但所提非
    屬具體理由者，則由第二審法院以上訴不合法律上之程式，
    判決駁回。而所謂具體理由，必係依據卷內既有訴訟資料或
    提出新事證，指摘或表明第一審判決有何採證認事、用法或
    量刑等足以影響判決本旨之不當或違法，而構成應予撤銷之
    具體事由，始克當之（例如：依憑證據法則具體指出所採證
    據何以不具證據能力，或依憑卷證資料，明確指出所為證據
    證明力之判斷如何違背經驗、論理法則）；倘僅泛言原判決
    認定事實錯誤、違背法令、量刑失之過重或輕縱，而未依上
    揭意旨指出具體事由，或形式上雖已指出具體事由，然該事
    由縱使屬實，亦不足以認為原判決有何不當或違法者（例如
    ：對不具有調查必要性之證據，法院未依聲請調查亦未說明
    理由，或援用證據不當，但除去該證據仍應為同一事實之認
    定），皆難謂係具體理由，俾與第二審上訴制度旨在請求第
    二審法院撤銷、變更第一審不當或違法之判決，以實現個案
    救濟之立法目的相契合，此有最高法院九十七年台上字第八
    九二號判決意旨可參照。
二、本件原判決依被告之自白，並有十字弓一把、匕首二把、空
    氣槍一把及火藥零點六公克扣案可資佐證，又上揭扣案之一
    把十字弓、二把匕首經台北市政府警察局鑑定結果，認十字
    弓之弓身長七十七公分，弓臂寬六十六點五公分，發射箭矢
    機械性能良好，符合管制刀械圖例及說明要件，屬槍砲彈藥
    刀械管制條例公告管制之刀械；二把匕首部分，編號二之匕
    首刀刃長十八點五公分，刀柄長十三公分，雙面開鋒且對稱
    ，編號六之匕首刀刃長十二點五公分，刀柄長十一點五公分
    ，雙面開鋒且對稱，二把匕首均符合管制刀械圖例及說明要
    件，屬槍砲彈藥刀械管制條例公告管制之刀械，有該局九十
    七年八月六日北市警保字第０九七三三三九二００號函附卷
    可稽，至於火藥及空氣槍經內政部警政署刑事警察局鑑定結
    果，認火藥部分依內政部八十六年十一月二十四日台（八六
    ）內警字第八六七０六八三號公告，為炸彈、爆炸物之主要
    組成零件，槍枝則係美國ＤＡＩＳＹ製４９９Β型，槍號為
    0000000000，以彈簧帶動活塞壓縮氣體為發射動
    力，經以金屬彈丸測試三次，其中彈丸（直徑四點四釐米，
    重量０點三六公克）最大發射速度為每秒一百三十四公尺，
    計算其動能為三點二焦耳，換算其單位面積動能為每平方公
    分二十一焦耳，而依日本科學警察之研究結果，彈丸單位面
    積動能達每平方公分二十焦耳時，即足以穿入人體皮肉層等
    語，亦有該局九十七年八月七日刑鑑字第０九七０一０五八
    一三號槍彈鑑定書、九十七年十一月十七日刑偵五字第０九
    七０一七六五九五號鑑驗通知書各一份在卷可查，槍枝部分
    參酌司法院八十一年六月十一日秘台廳（二）字第０六九八
    五號函示略以：殺傷力的標準為在最具威力的適當距離，以
    彈丸可穿入人體皮肉層之動能為基準等語，則該空氣槍所發
    射之彈丸，在適當距離既足以穿透人體皮肉層，自亦具有殺
    傷力無疑。被告雖辯稱：十字弓的弓背有斷裂，編號二的匕
    首是道具刀，沒有開鋒云云，意指該兩項物品非管制刀械，
    惟與前揭鑑定結果不符，尚非可採，併予敘明，因認被告確
    有未經許可持有十字弓、匕首、彈藥之主要零件、空氣槍等
    犯行。並審酌被告並無前科，有正當職業，以其年齡、智識
    及經驗，雖應知私藏槍械係法所不許，然因欠缺相關法律知
    識，輕估後果以致誤蹈法網，並非不可能，再參酌槍枝必須
    與子彈結合使用，始有實效，而本件被告僅持有空氣槍，並
    無子彈，縱有危害社會秩序、人民生命財產安全之虞，其危
    險性終究不高，準此，被告非法持有槍枝，固應處罰，然衡
    酌本案前述犯罪情狀，似非槍砲彈藥刀械管制條例所欲處罰
    ，其持槍意圖在擾亂治安，危害人民生命財產安全之犯罪類
    型可比，準此，縱然對被告科以前開最輕刑度即有期徒刑三
    年，客觀上應可引起一般人之同情，認為猶嫌過重，原審因
    依刑法第五十九條規定，就前揭被告所犯非法持有空氣槍罪
    部分減輕其刑。爰審酌前述十字弓、匕首均係對人身安全具
    有威脅之攻擊性武器，而空氣槍更具有遠距離攻擊之特性，
    雖因被告欠缺子彈，以致其危害較低，然空槍對人仍具有一
    定之威嚇性，設若取得槍彈，其危險性更以倍增，對社會造
    成之潛在危害，不言可喻，原不宜輕縱，姑念被告持有上揭
    扣案之槍械、火藥，僅係基於個人興趣，意在供己把玩，尚
    非一般頑劣藉以在外逞兇鬥狠可比，犯罪動機、目的均非不
    可原諒，且查無被告持扣案槍械在外犯案之不法事實，其犯
    後並坦承大部分犯罪事實等一切情狀，就其所犯判處被告應
    執行有期徒刑二年，併科罰金新臺幣五萬五千元，並諭知易
    服勞役之標準，就扣案之十字弓一把、匕首一把、火藥零點
    六公克、空氣槍一把，均諭知沒收，緩刑二年等情，均已詳
    敘其所憑證據、認定理由及量刑依據。從形式上觀察，原判
    決並無認定事實錯誤、量刑瑕疵或違背法令之情形。
三、公訴人不服原審判決，提起上訴，其於九十八年六月十八日
    提出之上訴書所敘述之上訴理由略以：被告既涉犯最輕本刑
    三年以上之重罪，更自承擔任過軍事雜誌編輯，從事武器裝
    備介紹、編輯、繪畫、攝影之工作，且平日喜好生存遊戲及
    各種戰技競賽、射擊活動等情，顯然對於槍枝性能知之甚詳
    ，原審逕行判處緩刑，未付任何條件、顯與「緩刑制度係為
    促使惡性輕微之被告或偶發犯、初犯改過自新而設」之立法
    理由不符，更令被告得受如同告訴乃論案件之簡易判決程序
    上訴而經撤回告訴的相同法律效果，顯未能符合客觀上之適
    當性、相當性及必要性之價值要求，用以維護刑罰之均衡，
    參照最高法院判決意旨，容難謂罰當其罪而符合罪刑相當原
    則，是認原審判決尚非無可資研求之處等語。
四、原判決關於上訴人所指諭知被告緩刑部分，業於理由內說明
    綦詳，經核並無裁量權明顯濫用之不當情形，審酌本件被告
    既無空氣槍所適用之子彈，亦無十字弓所用之弓箭，所持有
    之火藥數量亦不多，僅零點六公克，為害均極輕微，上訴人
    上訴理由僅憑己見為敘述，並未依據卷內既有訴訟資料，指
    出或表明原判決有何採證、認事、用法等足以影響判決本旨
    之不當或違法，而構成應予撤銷之具體事由，揆之首揭說明
    ，上訴人之上訴為不合法律上之程式，應予駁回，並不經言
    詞辯論為之。
據上論斷，應依刑事訴訟法第三百六十七條前段、第三百七十二
條，判決如主文。
中    華    民    國     98   年     7      月   31   日
                  刑事第十八庭審判長法  官  吳鴻章
                                    法  官  徐昌錦
                                    法  官  陳健順
以上正本證明與原本無異。
如不服本判決，應於收受送達後10日內向本院提出上訴書狀，其
未敘述上訴之理由者並得於提起上訴後10日內向本院補提理由書
（均須按他造當事人之人數附繕本）「切勿逕送上級法院」。
                                    書記官  劉寶鈴
中    華    民    國    98    年    7     月    31    日


司法院資訊處製作；財團法人民間司法改革基金會備份。
